臺灣高等法院刑事判決
110年度上易字第1273號
上  訴  人  
即  被  告  孫正霖



指定辯護人  廖智偉律師（法扶律師）
上列上訴人即被告因竊盜案件，不服臺灣臺北地方法院109年度
易字第904號，中華民國110年5月6日第一審判決（起訴案號：臺
灣臺北地方檢察署109年度偵字第16658號），提起上訴，本院判
決如下：
    主  文
上訴駁回。
    事  實
一、孫正霖意圖為自己不法所有，基於竊盜之犯意，於民國109
    年5月25日下午4時8分許（原判決誤載為10分許），至址設
    臺北市○○區○○○路000巷0號1樓之頂好超市敦北陽店內，徒手
    拿取冷藏櫃內之商品即胡椒腿肉、櫻花蝦各1包及小角火腿1
    條（合計售價新臺幣〈下同〉453元），並將之藏放在其隨身
    背包內，未經結帳旋即離去而竊取得手。嗣因店員黃素欽察
    覺孫正霖形跡可疑，經調閱監視器錄影畫面後，發現孫正霖
    行竊，乃報警處理，始循線查獲上情。
二、案經臺北市政府警察局松山分局報請臺灣臺北地方檢察署檢
    察官偵查起訴。
    理  由
壹、證據能力方面
一、按被告以外之人於審判外之言詞或書面陳述，除法律有規定
    者外，不得作為證據，刑事訴訟法第159條第1項固定有明文
    ；惟被告以外之人於審判外之陳述，雖不符同法第159條之1
    至第159條之4之規定，而經當事人於審判程序同意作為證據
    ，法院審酌該言詞陳述或書面陳述作成時之情況，認為適當
    者，亦得為證據，同法第159條之5第1項亦定有明文。經查
    ，本判決所引用之被告以外之人於審判外之陳述，固均屬傳
    聞證據，惟上訴人即被告孫正霖及其辯護人就前揭審判外陳
    述均表示同意具有證據能力（見本院卷第73至74頁）；而檢
    察官亦表示上開證據均有證據能力（同上卷頁）。本院審酌
    上開證據製作時之情況，尚查無違法不當及證明力明顯過低
    之瑕疵，亦認為以之作為證據應屬適當，爰逕依刑事訴訟法
    第159條之5第1項規定，認前揭證據均例外有證據能力。
二、本判決所引用之其餘文書證據及證物，並無證據證明係公務
    員違背法定程序所取得，亦無顯有不可信之情況，且經本院
    於審理期日合法調查，該等證據自得作為本案裁判之資料。
貳、實體方面
一、認定犯罪事實所憑證據及理由
  ㈠被告於前開時間，至設於上址之頂好超市敦北陽店等情，業
    據被告於原審審理時供明在卷（見原審卷第93頁）；而被告
    於進入該店後，確有拿取冷藏櫃內之商品即胡椒腿肉、櫻花
    蝦各1包及小角火腿1條（合計售價453元）之事實，亦經證
    人黃素欽先後於警詢及原審審理時證述綦詳（見偵卷第15、
    16頁、原審卷第174頁），復有頂好敦北陽店出具之失竊商
    品品項及價格、監視器錄影畫面翻拍照片、警方蒐證照片等
    件在卷可稽（見偵卷第19至38頁），是此部分事實首堪認定
    。
  ㈡被告雖仍否認本件犯行，然本件犯罪事實復有以下事證可資
    佐憑：
  ⒈證人黃素欽於原審審理時證稱:我在頂好敦北陽店任職，當時
    我在檢查即期商品，被告就在旁邊拿東西，我有看到被告拿
    胡椒腿肉、櫻花蝦各1包、小角火腿1條，我就到前面往收銀
    台方向看被告有沒有結帳，但沒有看到被告結帳，我問收銀
    台有沒有結帳到胡椒腿肉、櫻花蝦各1包、小角火腿1條，櫃
    檯人員說沒有，我們就在賣場找人，後來調錄影帶來看，就
    看到被告在賣場把東西放入包包，被告跟監視器畫面的人一
    樣，我可以確定現場竊取東西的人就是被告，被告背著一個
    大後背包，被查獲時背著一樣的大背包，可以確定在庭的被
    告就是竊取東西的人，當初他就是背著這個大背包，有戴著
    眼鏡、鴨舌帽等語(見原審卷第174、176至178頁)。是證人
    黃素欽已詳述其親自見聞被告行竊之過程，經核並無明顯矛
    盾或不合常情之處；而該證人雖係被害店家之員工，但其與
    被告素不相識，此經該證人於原審審理時證述在卷（見原審
    卷第175頁），足見該證人與被告並無任何恩怨嫌隙，實無
    蓄意構陷被告入罪之理，足認該證人所為證述，應屬信而有
    徵。　　
　⒉觀諸卷附監視器錄影畫面翻拍照片所示（見偵卷第22頁），
    於109年5月25日下午4時8分許，進入頂好敦北陽店內在冷藏
    櫃前手持商品之人，與警方於翌日所拍攝之採證照片（見偵
    卷第38頁）中之被告外形、穿戴均相符；且依警方調閱之沿
    路監視器錄影畫面翻拍照片及蒐證照片（見偵卷第30至37頁
    ），上開手持商品之人於離開頂好敦北陽店後，一路騎乘單
    車再步行返回被告當時居住之臺北市○○區○○○路0段00號5樓
    之25。由此可見上開手持商品之人應即係被告，至為明確。
    再者，原審於110年3月18日準備程序時當庭勘驗現場監視器
    錄影檔案，勘驗結果略認：上開手持商品之人即被告係於畫
    面時間（下同）109年5月25日下午4時8分7秒起，開始自該
    店冷藏櫃內取出商品，迄至同日時8分43秒許，其手中已拿
    取3種商品，並於同日時8分48秒許，其手持該等商品離開冷
    藏櫃前，但仍佇立在旁。於同日時9分30秒許，其走進商品
    陳列架通道，此時仍可見其手持該等商品。於同日時9分36
    秒許，其背對監視器，在通道中將其背包取下挪前，並繼續
    往前行進，而於同日時9分53秒許，其在通道中轉身面對監
    視器迎面走來，此時已不見其手上持有該等商品。其於同日
    時10分5秒許離開通道，並將背包重新背上，且於同日時10
    分52秒許離開超市，而於其離開前亦未見其手中持有該等商
    品等情，有原審勘驗筆錄暨附件監視錄影畫面截圖（含文字
    說明）在卷可憑（見原審卷第126、133至153頁）。是本乎
    刑事科學之經驗為判斷，應堪認定被告業已將其手持之該等
    商品藏放在其背包中，故其始會在背對監視器時將背包取下
    挪前，且其原先手持之該等商品亦始會突然不見蹤影，其理
    應屬灼然。
　⒊職是之故，佐以原審勘驗筆錄暨截圖、卷附翻拍照片、採證
    照片等各項證據，與證人黃素欽之證述相互印證，俱足以佐
    證補強證人黃素欽證述之憑信性，堪認證人黃素欽所證應非
    向壁虛構，已達於確信其為真實之程度。是以被告確有竊取
    胡椒腿肉等商品，應屬彰然明甚。又被告既將該等商品藏放
    於背包內，置於自己實力支配之下，且明知其對該等商品無
    合法之權源，竟未經結帳旋即離去，嗣亦始終未將該等商品
    返還店家，顯已自居於所有人之地位，非法將該等商品據為
    己有，其有不法所有意圖之竊盜犯意，當至為明瞭。
  ㈢對於被告辯解的判斷：
　⒈被告辯解及其辯護人辯護略以：⑴店內監視器僅拍到被告拿起
    商品，並無畫面顯示被告將商品放入背包，原判決僅以監視
    器錄影畫面作為被告犯行之認定，實有判決不備理由之嫌。
    ⑵原判決就被告辯稱並無不法所有意圖一節，並未詳述何以
    不足採信之理由，違背刑事訴訟法第310條有罪判決書應記
    載理由之規定。⑶被告為抗議司法不公，曾向觀護佐理員孫
    瑋表示要去犯罪，且實際上被告只是做姿態而已，並未拿走
    商品云云。
　⒉然依下列說明，被告之辯解顯不足採信：
　  ⑴按證據之取捨及其證明力之判斷，俱屬事實審法院自由判
      斷裁量之職權，此項自由判斷職權之行使，倘不違背客觀
      存在之經驗法則及論理法則，即無違法可指，觀諸刑事訴
      訟法第155條第1項規定意旨甚明，自難任憑己意，指摘為
      違法（最高法院108年度台上字第356號判決意旨參照）。
      本院依憑上揭各項事證，經逐一剖析，互核印證結果，始
      據以認定被告確有竊盜犯行，故本案並非僅憑監視器錄影
      畫面，即遽認被告之犯行，原判決循此認定被告有罪，自
      無違誤可言。是以，被告徒執上揭⒈⑴所示情詞，指摘原判
      決徒以監視器錄影畫面為憑，自無足取。
　　⑵被告就本件竊盜犯行，確有不法所有意圖，業經本院詳述
      如前，而原判決亦說明：被告客觀上竊取商品後，卻從未
      將所竊商品返還店家，堪認被告主觀上確有將所竊商品據
      為己有之不法所有意圖等語（見原判決第9頁第17至19行
      ），可見原判決就被告不法所有意圖之認定，亦於其判決
      理由中予以說明，自無判決不備理由之違誤。是被告徒執
      上揭⒈⑵所示情詞為辯，同無足取。
　　⑶證人即觀護佐理員孫瑋於原審審理時證稱:被告是我訪視機
      構裡面的一個個案，我不記得被告有跟我透漏犯罪的動機
      或想法，我對被告的印象就是在機構會吵、會抱怨，但因
      為那些內容都是負面內容，所以我不記得，他可能有表達
      過對司法的不滿，但我沒有聽到被告有講跟他偷東西有關
      聯，我不記得有聽到他說要做一些不法的事情，來彰顯他
      對司法不公的抗議等語(見原審卷第180至182頁)，顯見該
      證人並未聽聞被告曾表示為抗議司法不公而要去犯罪之說
      法，被告執此為辯，與證人孫瑋所述不合，自非可採。況
      被告竊取前揭商品，既具有竊盜之犯意及不法所有意圖，
      即應成立竊盜罪，縱令被告所辯其為抗議司法不公一節為
      真，至多亦僅屬其犯罪動機之問題，自無從解免其犯行之
      成立。是以被告徒執上揭⒈⑶所示情詞為辯，顯係事後卸責
      之詞，要無足取。
　㈣調查證據與否之說明：　
　　按刑事訴訟法所稱依法應於審判期日調查之證據，係指與待
    證事實有重要關係，在客觀上顯有調查必要性之證據而言，
    其範圍並非漫無限制，必其證據與判斷待證事實之有無，有
    具關聯性，得據以推翻原判決所確認之事實，而為不同之認
    定，若僅枝節性問題，或所證明之事項已臻明確，或就同一
    證據再度聲請調查，自均欠缺其調查之必要性，未為無益之
    調查，無違法可言（最高法院108年度台上字第3903號判決
    意旨參照）。經查，被告於本院準備程序時，固聲請調取其
    服勞役時所寫之心得報告，欲證明該心得報告載有其對司法
    的不滿云云（見本院卷第74頁），然即便該心得報告中確載
    有被告對司法不滿之情，亦與其所為竊盜犯行並無必然關聯
    ，顯無足推翻本案犯罪事實之認定，自無調查之必要性，爰
    未予無益之調查。　　
　㈤綜上所述，足徵被告及其辯護人所辯各節俱無足取，是以本
    件事證已臻明確，被告之犯行應堪認定。　　　 　　　
二、論罪之說明
　㈠被告之罪名：　
　　核被告所為，係犯刑法第320條第1項之竊盜罪。
　㈡刑之加重：　
　  司法院釋字第775號解釋意旨，係闡釋行為人雖符合刑法第4
    7條第1項累犯規定之要件，法院仍應依個案犯罪情節，具體
    審酌行為人犯罪之一切情狀暨所應負擔之罪責，以裁量應否
    依累犯加重之規定加重其刑。例如原應量處最低法定刑，於
    其所犯之罪不符合刑法第59條所定酌減其刑要件之情形，若
    依累犯之規定加重其最低本刑，致行為人被量處超過其所犯
    之罪之法定最低本刑，將使其所承受之刑罰超逾其所應負擔
    之罪責，而違背憲法比例及罪刑相當原則者，法院應裁量是
    否依累犯加重之規定加重其法定最低本刑（最高法院110年
    度台上字第2017號判決意旨參照）。經查，被告前因竊盜案
    件，經臺灣新竹地方法院以107年度易字第439號判決判處應
    執行有期徒刑4月，再經本院以107年度上易字第1908號判決
    駁回上訴確定，嗣經入監執行後，於108年8月29日執行完畢
    ，此有本院被告前案紀錄表附卷可按，其受有期徒刑執行完
    畢，於5年以內故意再犯本件最重本刑為有期徒刑以上之罪
    ，為累犯。本院審酌被告於上開前案徒刑入監執行完畢後未
    及9個月，即無視法律禁制，再為本件相同罪名之竊盜犯行
    ，足徵其並未真正悛悔改過，刑罰反應力確屬薄弱，且以其
    一再飾詞圖卸其責之犯後態度而論，亦具相當惡性，自不宜
    量處最低法定刑，而應酌量加重其刑，延長矯正期間，將有
    助其之再社會化，亦符合憲法罪刑相當原則之要求，自應依
    刑法第47條第1項規定，加重其刑。　　　
三、上訴駁回之理由
  ㈠原審經詳細調查後，基於相同認定，以被告犯罪之事證明確
    ，經依刑法第47條第1項累犯規定加重其刑後，因而適用刑
    法第320條第1項、第47條第1項、第41條第1項前段、刑法施
    行法第1條之1第1項之規定，並審酌被告不思以己力獲取所
    需，竟為貪圖不法利益，率爾竊取超市商品，漠視他人受法
    律保護之財產權益，除已構成累犯部分不予重複評價者外，
    被告自104年起，犯有多起竊盜案件，有前案紀錄表可佐，
    其再度犯下本案，猶飾詞否認犯行，推諉稱司法不公云云，
    堪認被告犯後毫無悔悟，且法敵對意識甚為強烈，復參酌被
    告智識程度為大專畢業、目前退休、領有低收入卡、家庭經
    濟狀況困難，暨檢察官建請從重量刑等一切情狀，酌情量處
    被告有期徒刑4月，並諭知易科罰金之折算標準為以1千元折
    算1日；且就沒收部分說明：被告所竊商品未據扣案，應依
    刑法第38條之1第1項前段、第3項之規定，併予宣告沒收，
    且於全部或一部不能沒收或不宜執行沒收時，追徵其價額等
    旨。經核原審認定事實及適用法律均無不合，量刑及沒收之
    諭知亦屬妥適。
　㈡綜上所述，被告上訴否認犯行，而以前揭辯解指摘原判決不
    當，並非可採，俱如前述，是其上訴為無理由，應予駁回。
參、被告經合法傳喚，無正當理由未於審判期日到庭，有本院送
    達證書、在監在押全國紀錄表等件在卷足憑，爰依刑事訴訟
    法第371條之規定，不待其陳述逕行判決。
據上論斷，應依刑事訴訟法第371條、第368條，判決如主文。
本案經檢察官黃秀敏提起公訴，被告提起上訴，由檢察官黃和村
、邱美育到庭執行職務。
中　　華　　民　　國　　110 　年　　10　　月　　27　　日
　　　　　　　　　刑事第九庭  審判長法　官  潘翠雪
　　　　　　　　　　　　　　　　　  法　官  陳俞婷
　　　　　　　　　　　　　　　　　  法　官  陳信旗
以上正本證明與原本無異。
不得上訴。
                                    書記官  董佳貞
中　　華　　民　　國　　110 　年　　10　　月　　27　　日
附錄本案論罪科刑法條全文：
刑法第320條
    意圖為自己或第三人不法之所有，而竊取他人之動產者，為
    竊盜罪，處五年以下有期徒刑、拘役或五十萬元以下罰金。
　　意圖為自己或第三人不法之利益，而竊佔他人之不動產者，
    依前項之規定處斷。
　　前二項之未遂犯罰之。